【裁判字號】    89,台上,4702
【裁判日期】    890809
【裁判案由】    違反毒品危害防制條例
【裁判全文】
最高法院刑事判決                              八十九年度台上字第四七○二號
    上  訴  人  甲○○
右上訴人因違反毒品危害防制條例案件，不服台灣高等法院中華民國八十九年五月十
八日第二審判決（八十九年度上訴字第一三八○號，起訴案號：台灣台北地方法院檢
察署八十八年度毒偵字第五八○、九四一號），提起上訴，本院判決如左：
    主  文
原判決關於施用第一級毒品部分撤銷，發回台灣高等法院。
其他上訴駁回。
    理  由
一、撤銷部分（即施用第一級毒品部分）：
本件原判決關於施用第一級毒品部分，引用第一審判決書所載之事實、證據及理由，
認定上訴人甲○○前於民國八十八年間因施用第二級毒品案件，經第一審法院裁定送
觀察、勒戒後，認無繼續施用毒品之傾向，而經檢察官不起訴處分確定；不知悔改，
於前開不起訴處分確定五年後，復基於施用第一級毒品海洛因之概括犯意，自八十八
年八月底起至同年九月十八日二十三時止，連續在不詳地點施用第一級毒品海洛因，
嗣為警查獲，扣押第一級毒品海洛因一包（毛重○‧二二公克，淨重○‧○六公克）
，經第一審法院裁定送台灣台北看守所附設勒戒處所觀察、勒戒後，認有繼續施用毒
品之傾向等情。因而維持第一審論處上訴人連續施用第一級毒品罪刑之判決，駁回上
訴人在第二審之上訴。固非無見。
惟查：一、檢察官就被告之全部犯罪事實以實質上或裁判上一罪起訴者，因各該部分
事實間互有不可分關係，法院自應就全部事實予以合一審判，如僅就其中一部分加以
審認，而置其他部分於不顧，即屬刑事訴訟法第三百七十九條第十二款所稱「已受請
求之事項未予判決」之違法；此與以可分數罪起訴，如有漏判，仍可補判之情形，迥
然有別。檢察官起訴書指稱上訴人自八十八年八月底起至同年九月十九日止，連續在
台北市等處施用第一級毒品海洛因，係犯毒品危害防制條例第十條第一項之罪嫌，前
後多次行為，時間緊接，犯罪構成要件相同，係連續犯等情，上訴人被訴於上開期間
內連續施用第一級毒品之犯罪行為，在審判上即為不可分割之單一訴訟客體，應全部
加以論究而以一判決終結之，茍其中一部分犯罪不能證明，亦應於理由欄敘明其依據
，並說明不於主文另行諭知無罪之理由。原判決僅就上訴人自八十八年八月底起至同
年九月十八日二十三時止施用第一級毒品部分予以論罪科刑，但上訴人其餘至同年九
月十九日止之被訴部分是否成立犯罪？與有罪部分之法律關係為何？原判決理由內並
未說明論斷，難謂無已受請求之事項未予判決及判決理由不備之違背法令。二、刑事
訴訟法上所謂認定犯罪事實之證據，係指足以證明被告確有犯罪行為之積極證據而言
，該項證據必須適合於被告犯罪事實之認定，始得採為斷罪之資料；如科刑判決所認
定之事實，與所採之證據不相適合，即為證據上理由矛盾，其判決當然為違背法令。
上訴人於八十八年九月十九日上午四時二十分許為警查獲後，在警訊時關於施用第一
級毒品海洛因部分，係供稱「我在（十九）日零時左右在家中吸食安非他命，而海洛
因在十八日二十三時許與阿田買安非他命、海洛因時，而由阿田拿香煙乙根內摻有海
洛因讓我吸食。」云云（見毒偵字第五八○號偵查卷第五頁反面），係僅供承於八十
八年九月十八日二十三時許施用毒品海洛因一次。原判決引用第一審判決書所載之事
實、證據及理由，認定上訴人自八十八年八月底起至同年九月十八日二十三時止，連
續在不詳地點施用第一級毒品海洛因，其理由第一項之（一）竟載稱「右揭事實，業
據被告於警訊時坦承不諱」，其所認定之事實與所採之證據不相適合，而有證據上理
由矛盾之違法。以上諸端，或為上訴意旨所指摘，或為本院得依職權調查之事項，應
認原判決此部分有撤銷發回之原因。
二、駁回部分（即施用第二級毒品部分）：
按最重本刑為三年以下有期徒刑之罪之案件，經第二審判決者，不得上訴於第三審法
院，刑事訴訟法第三百七十六條第一款定有明文。本件上訴人因違反毒品危害防制條
例案件，其施用第二級毒品安非他命部分，原審維持第一審依毒品危害防制條例第十
條第二項論處罪刑之判決；查該罪之法定刑為三年以下有期徒刑，依首開說明，既經
第二審判決，自不得上訴於第三審法院，上訴人竟對之提起上訴，顯為法所不許，應
予駁回。
據上論結，應依刑事訴訟法第三百九十七條、第四百零一條、第三百九十五條前段，
判決如主文。
中      華      民      國    八十九    年      八      月      九      日
                              最高法院刑事第十庭
                                  審判長法官  曾  有  田
                                        法官  陳  宗  鎮
                                        法官  劉  介  民
                                        法官  魏  新  和
                                        法官  孫  增  同
      右正本證明與原本無異
                                              書  記  官
中      華      民      國    八十九    年      八      月     十四     日


司法院資訊處製作；財團法人民間司法改革基金會備份。
